臺灣臺南地方法院民事判決　　　　　　　 95年度訴字第850號
原　　　告　戌○○
訴訟代理人　許永明律師
被　　　告　辰○○
　　　　　　己○○
　　　　　　午○○
　　　　　　乙○○
　　　　　　丙○○
　　　　　　子○○
　　　　　　戊○○
　　　　　　癸○○
　　　　　　巳○○
　　　　　　丁○○
　　　　　　丑○○
　　　　　　辛○○
　　　　　　庚○○
　　　　　　未○○
　　　　　　卯○○
　　　　　　　　　　　　號
　　　　　　寅○○
　　　　　　　　　　　　3樓之.
　　　　　　甲○○
　　　　　　酉○○
　　　　　　壬○○
　　　　　　申○○
上列當事人間請求分割共有物事件，經本院於民國96年6月29日
言詞辯論終結，判決如下：
    主  文
兩造共有坐落台南縣七股鄉○○段三一０之四一地號、同段三一
０之六一地號、同段三六０地號、同段三六０之一地號、同段三
六０之二地號、同段三六０之三地號、同段三六０之四地號、同
段三六０之五地號土地均應予變賣，所得價金按附表所示比例分
配之。
訴訟費用由被告黃淑芳、黃淑真、黃義賢、黃義誠、黃秀花、黃
國泰、黃秀琴、黃秀梅連帶負擔九十六分之二，由被告林政宏、
林秋吟、陳錦治、陳秀美、陳柏樺、陳全裕、陳信隆、陳德雄、
陳申正、陳彰、黃茂雄、黃米蘭、陳黃玉貴、黃泰山、黃漢宗
、黃宗明、黃義仁、林黃麗美、黃麗英、黃惠玲、杜俊輝、杜育
  、杜俊興、杜明哲、杜貞鋒、杜美慧、賴盧英花、盧明德、盧
錦山、盧泉晉連帶負擔九十六分之一，由被告城永清兩合公司負
擔九十六分之十二，其餘由原告負擔。
　　事實及理由
一、本件被告20人均未於最後言詞辯論期日到場，核無民事訴訟
    法第386條各款所列情形，爰依原告聲請，由其一造辯論而
    為判決。
二、原告起訴主張：
（一）緣坐落台南縣仁德鄉○○段324地號土地，地目池，土地
      使用分區甲種工業區，面積215平方公尺，原告之所有權
      持分為96分之81，其他共有人黃朝之所有權持分為96分之
      2，黃金連之所有權持分為96分之1，城永清兩合公司之所
      有權持分為96分之12。
（二）上開共有土地，共有人黃朝、黃金連之繼承人迄未辦理繼
      承登記，原告為訴請判決分割共有地之必要，爰將上述繼
      承人列為被告，訴請其辦理上開共有土地之繼承登記，俾
      兩造就系爭地具有分別共有關係，原告始能以共有人身份
      請求判決分割。
（三）按除因物之使用目的不能分割或契約約定有不能分割之期
      限外，各共有人得隨時請求分割共有物，民法第823條定
      有明文。又上開共有土地地目為池，土地使用分區甲種工
      業區，性質上即屬可分割之土地，兩造又無不分割之約定
      ，但因被告等人持分均甚小，且原共有人黃朝、黃金連之
      繼承人人數眾多，難以整合，致迄今共有人未能協議分割
      ，原告因中風及年老經濟上需要，分割處分系爭土地，但
      拖延迄今未能分割，致影響原告處分土地之利益甚大。又
      上開共有土地有部分面積12平方公尺為鄰地同段224之8
      地號土地所座落紡甲企業有限公司廠房越界無權占有，部
      分面積8平方公尺為鄰地同段312之14地號所有人洪敬堯廠
      房無權占有，原告曾訴請本院94年南簡字999號拆屋還地
      事件勘驗後，成立和解筆錄，為息訟及避免強制執行拆屋
      之經濟損害，故上開被侵占土地若分歸原告，即以原告之
      主張分割方案，則可出賣無權占有人，俾免拆物之損害及
      有利地形之經濟利益。爰提出原物分割之分割方案。
三、被告20人經合法通知，均未於言詞辯論期日陳述，亦未提出
    任何書狀供本院審酌。
四、按各共有人得隨時請求分割共有物；又分割之方法不能協議
    決定者，法院得因任何共有人之聲請，命為以原物分配於各
    共有人，或變賣共有物，以價金分配於各共有人，民法第82
    3條第1項前段、第824條第2項分別定有明文。而查：
（一）原告主張坐落台南縣仁德鄉○○段324地號土地，地目池
      ，土地使用分區甲種工業區，面積215平方公尺，原告之
      所有權持分為96分之81，其他共有人黃朝之所有權持分為
      96分之2，黃金連之所有權持分為96分之1，城永清兩合公
      司之所有權持分為96分之12，原共有人黃朝，已於日據時
      代昭和15年8月7日死亡，其繼承人有被告黃淑芳、黃淑真
      、黃義賢、黃義誠、黃秀花、黃國泰、黃秀琴、黃秀梅等
      8人，原共有人黃金連已於50年8月21日死亡，其繼承人有
      被告林政宏、林秋吟、陳錦治、陳秀美、陳柏樺、陳全裕
      、陳信隆、陳德雄、陳申正、陳彰、黃茂雄、黃米蘭、
      陳黃玉貴、黃泰山、黃漢宗、黃宗明、黃義仁、林黃麗美
      、黃麗英、黃惠玲、杜俊輝、杜育  、杜俊興、杜明哲、
      杜貞鋒、杜美慧、賴盧英花、盧明德、盧錦山、盧泉晉等
      30人之事實，業據原告提出上揭土地登記謄本1份、仁德
      鄉公所土地使用分區證明書1份、黃朝繼承系統表1份、黃
      金連繼承系統表1份、台南市政府營利事業登記抄本1份、
      戶籍謄本38份在卷為證，且為被告所未爭執在卷，自可信
      為真實。
（二）而系爭土地，並無因法令規定或物之使用目的不能分割或
      契約約定有不分割之期限等情形，兩造又無法達成分割協
      議之事實，業據原告陳述在卷，且為被告所不爭執，從而
      ，原告訴請分割系爭土地，自屬有理由。
五、至於分割方法，本院審酌如下：
（一）系爭坐落台南縣仁德鄉○○段324地號土地，東面面臨大
      約15米道路，該15米道路坐落地號為同段323之4、324之
      1地號土地，其餘部分（北面、西面、南面）皆是他人建
      物環繞，他人建物均做工廠使用，又系爭土地現為空地，
      但地面有繪製停車格，現場亦有停放車輛，另據現場地政
      人員陳述，系爭土地前曾因遭他人占用而繪測過，確實有
      部分土地遭占用，遭占用部分坐落他人廠房之情，業經本
      院勘驗現場查證屬實，有本院95年4月11日勘驗筆錄在卷
      可證，又為兩造所不爭執在卷。而系爭土地，曾因部分位
      置遭訴外人紡甲企業有限公司、洪敬堯所有地上建物占用
      ，原告曾訴請訴外人紡甲企業有限公司、洪敬堯拆屋還地
      ，嗣兩造成立調解，訴外人紡甲企業有限公司、洪敬堯2
      人同意將占用部分之地上物拆除，返還占用土地予原告及
      其他共有人之情，亦有原告所提出本院94年11月18日調解
      筆錄在卷可稽，自亦可信為真實。
（二）系爭土地之面積為215平方公尺，依此計算，如依原物分
      割，原告得取得之土地面積約為181.4平方公尺，被告城
      永清兩合公司得取得之面積約為26.9平方公尺，被告黃淑
      芳、黃淑真、黃義賢、黃義誠、黃秀花、黃國泰、黃秀琴
      、黃秀梅等8人則公同共有約4.5平方公尺，被告林政宏、
      林秋吟、陳錦治、陳秀美、陳柏樺、陳全裕、陳信隆、陳
      德雄、陳申正、陳彰、黃茂雄、黃米蘭、陳黃玉貴、黃
      泰山、黃漢宗、黃宗明、黃義仁、林黃麗美、黃麗英、黃
      惠玲、杜俊輝、杜育  、杜俊興、杜明哲、杜貞鋒、杜美
      慧、賴盧英花、盧明德、盧錦山、盧泉晉等30人則公同共
      有約2.2平方公尺。
（三）按畸零地係指建築法第三條所規定面積狹小或地界曲折之
      基地；而所謂面積狹小基地，就都市土地而言，係指建築
      基地深度與寬度未達一定之標準而言，工業區土地，如正
      面路寬超過7公尺至15公尺公尺，最小寬度7公尺，最小深
      度為16公尺，正面路寬7公尺以下，工業區土地最小寬度
      及最小深度同前（依此計算，最小面積需為112平方公尺
      ），台南縣畸零地使用規則第2條、第3條分別定有明文。
      準此，本件倘依共有物現狀而予實物分割，被告等人所取
      得之土地，均將淪為畸零地，況且原共有人黃朝、黃金連
      之繼承人人數眾多，將來就分得之土地，面積小且處理不
      易，將造成系爭土地於分割後使用效益偏低，因而嚴重影
      響土地之利用。另外，原告曾陳述分得之土地將來欲出售
      予無權占有人，因此，原告所分得之土地，將來之目的亦
      係變價。此外，系爭土地兩造均未使用，變價分割對於兩
      造之權益尚不致於有重大不利影響，是既然本件倘採原物
      分配之結果，顯然不合經濟效益，且有礙於土地之正常利
      用，本院爰認依照民法第824條第2項第2款之規定，將系
      爭土地予以變賣，並以價金分配於各共有人之分割方法，
      較為恰當，爰判決變價分割系爭土地如主文第3項所示。
六、據上論結，原告之訴為有理由，並依民事訴訟法第385條第1
    項前段、第80條之1、第85條第1項但書、第2項，判決如主
    文。
中　　華　　民　　國　　96　　年　　7　　月　　13　　日
                  民事第一庭    法　官　陳杰正
以上正本係照原本作成
如對本判決上訴，須於判決送達後20日內向本院提出上訴狀
中　　華　　民　　國　　96　　年　　7　　月　　13　　日
                                書記官　蔡曉
